台灣台中地方法院刑事判決　　　　　　　　　　　　九十三年度易字第二五二四號
　　公　訴　人　台灣台中地方法院檢察署檢察官
　　被　　　告　乙○○
右列被告因詐欺案件，經檢察官提起公訴（九十三年度偵字第三三一號），本院判決
如左：
    主  文
乙○○幫助共同意圖為自己不法之所有，以詐術使人將本人之物交付，處有期徒刑陸
月，如易科罰金，以參佰元折算壹日。
    犯罪事實及理由
一、犯罪事實：乙○○預見其提供存摺、提款卡予成年年籍不詳者使用，將為該不詳
    姓名者持之遂行財產上犯罪之用，竟基於幫助該年籍不詳者及其他成年年籍不詳
    詐欺集團成員詐欺取財之犯意，於民國八十八年十月二十八日至同年十一月一日
    間之某日，將其所有之中華郵政股份有限公司台中嶺東郵局所開立帳戶之存摺及
    提款卡（局號：○○二一二九、帳號：○一六五七八號）交付予該年籍不詳者，
    並告知提款卡密碼，以供該詐騙集團成員作為向他人詐財取款之人頭帳戶使用。
    嗣該詐騙集團成員旋共同基於意圖為自己不法所有之犯意聯絡，於八十八年十二
    月、八十九年一月間，以千禧年即將到來為由，而以「聯亞開發國際公司」名義
    舉辦「聯亞二十五週年慶港台聯合大贈獎」之活動，將宣傳單及抽獎通知單等文
    件，寄發予不特定人，適收信人甲○○○接獲上開公司刮中新台幣（下同）六十
    萬元之宣傳單及抽獎通知單後，即循上開宣傳單上之電話查詢中獎情形，該詐欺
    集團之某位成員即告知需先繳納稅金、手續費等名目之費用，致使甲○○○陷於
    錯誤，而依指示於八十九年一月三日、四日，分別匯款九萬元、三萬及五萬元至
    乙○○上開帳戶內，且該詐欺集團隨即於同年月三、四日自上開帳戶內領取前揭
    款項。嗣經甲○○○發覺有異始知受騙。
二、認定犯罪事實所憑之證據及理由：訊據被告乙○○矢口否認前揭幫助詐欺犯行，
    辯稱：伊前揭郵局帳戶之相關資料均係於八十八年十一月一日前不久置放於機車
    坐墊下而遭他人竊取，嗣伊直到八十九年五、六月間，伊前夫告知曾有匯款予伊
    ，伊為確認匯款之情形時始發現遭竊云云。經查：
（一）被告前揭郵局帳戶之存摺、提款卡等乃被告申請及所有一節，為被告供承在卷
      ，並有前揭帳戶立帳申請書影本一份在卷可稽（台灣高雄地方法院檢察署九十
      二年度偵字第九九六六號卷第五十二、五十三頁）。
（二）某姓名年籍不詳之人於前揭時、地以「聯亞開發國際公司」贈獎活動等事由，
      向吳林芬蓉詐取前揭款項，致使甲○○○陷於錯誤，並將款項匯入被告前揭帳
      戶等情，業據證人即被害人吳林芬蓉於警詢證述屬實，並有「聯亞開發國際公
      司」宣傳單影本一張（同前偵卷第十八頁）、郵政國內匯款執據三份（同前偵
      卷第二十至二十二頁）、被告前揭帳戶歷史交易明細一份（同前偵卷第六十一
      至六十三頁）在卷可按。
（三）被告所有之前揭帳戶，自八十八年八月四日起結存金額僅餘二十九元，次於同
      年十月二十八日申請掛失補副帳戶，嗣至同年十一月一日起即有多筆含前揭被
      害人之匯出、入之交易紀錄等情，此有中華郵政股份有限公司郵局儲金簿掛失
      止付申請書一紙（同前偵卷第四十七頁）及被告所有前揭帳戶歷史交易清單一
      份在卷可稽，參諸被告於本院供稱：伊確曾為前揭掛失止付手續，且伊帳戶脫
      離伊持有前僅餘二十九元，又前揭帳戶資料係於八十八年十一月一日前即脫離
      伊持有等語（本院卷第二十九、三十二頁），堪認被告所有前揭帳戶之資料，
      確係於八十八年十月二十八日至同年十一月一日間脫離被告之持有。
（四）次查：
  １、被告於警詢中辯稱略以：「我有遺失郵局存摺、印鑑、最近遺失日期約在八十
      八年底，我整個皮包都不見，內有現金、富邦商銀、第一商銀及郵局金融卡。
      我的郵局存摺及提款卡，平常都是我在使用…」云云（同前偵卷第八頁），次
      於檢察官偵訊中辯稱略以：「我把帳戶資料放在機車的坐墊下，但機車已舊了
      ，手伸入就可以拿了，我掉了身分證、郵局存摺、金融卡及印章。金融卡密碼
      我寫在存摺上。至於遺失的其他銀行的東西，我都掛失了」云云（台灣台中地
      方法院檢察署九十三年度偵字第三三一號卷第六頁），惟經向富邦商業銀行台
      中分行及第一商業銀行北屯分行函查結果，被告於富邦商業銀行台中分行、第
      一商業銀行北屯分行帳戶於八十八年、八十九年間，並無辦理存摺掛失手續等
      情，此有富邦商業銀行台中分行九十三年一月十六日富銀中字第二十號、第一
      商業銀行北屯分行九十三年一月二十七日一北屯字第十一號函各一份在卷可憑
      （同前偵卷第十二、十三頁），足徵被告前揭所辯不實。再被告於本院供稱：
      伊所有之身分證與前揭帳戶係一同遺失云云（本院卷第三十頁），惟被告曾分
      別於八十八年十月二十六日、八十九年二月八日申請補領身分證等情，亦有法
      務戶役政連結作業系統國民身份證異動資料一份在卷可稽（本院卷第三十五頁
      ），則苟如被告所辯前揭帳戶係與身分證於前揭時間一同遺失，至遲被告應於
      八十八年十月二十六日申請補領身分證時，即已知悉前揭帳戶一併遺失之事，
      乃被告猶於警詢先辯稱：伊係於八十九年一月六日始知悉遺失云云（同前高雄
      地檢署偵卷第十頁），次於本院辯稱：係於八十九年五、六月間始知悉云云，
      益見被告所辯矛盾不實，不足採信。
  ２、被告於本院先則能明確供稱其前揭帳戶之存簿及提款卡密碼，然旋又稱其係因
      怕忘記密碼，故將之記載於存簿上云云（本院卷第三十、三十一頁）。惟查，
      前揭密碼既係為供交易時與存摺、提款卡合併使用，以免因其中一項之洩漏、
      遺失，致危及金融帳戶交易使用之安全，衡諸常情，一般人應無將之註記於存
      簿上之可能，蓋若如此，前揭交易安全之目的即無從確保，尤以本件被告於本
      院既能明確記憶陳述其前揭密碼，更無將之記載於存簿之必要，被告前揭密碼
      顯非因疏忽註記於存簿上而遭詐騙集團成員所用甚明。再被告於本件案發後，
      係於八十九年一月六日，向郵局申請掛失，次於同年六月一日，始辦理前揭帳
      戶之申請掛失止付、補副帳戶之手續，又被告前揭帳戶於八十九年一月五日之
      存款餘額，適僅餘四百零五元，且嗣除同年一月六日外，迨至同年六月二日始
      再有交易之紀錄等情，此有前揭帳戶明細、存單掛失止付申請書影本及掛失補
      副帳戶新舊帳號通知聯影本一份在卷可憑（同前高雄地檢署偵卷第四十九頁）
      ，參以被告供稱：八十九年一月六日之款項為伊前夫所匯等語，足徵該帳戶適
      於被告掛失後即未再供詐欺集團詐騙所用，被告與詐欺集團間就前揭帳戶之使
      用顯有相當之意思聯絡。
  ３、被告前開辯詞，既不足採，足認本案被告所有郵局帳戶之存簿、提款卡等物之
      脫離被告持有及前揭密碼之遭人使用，顯非被告所辯之遭竊所致，堪認前揭帳
      戶等資料及密碼，均係由被告交付並告知予年籍不詳之詐騙集團成員。
  ４、次按郵局存款帳戶的存摺及提款卡僅係供使用人作為存款、提款、匯款或轉帳
      之工具，一般人在正常情況下，均得自行向郵局申請開立存款帳戶，而領取帳
      戶存摺及提款卡使用，並無任何特定身分之限制，亦無客觀之經濟價值或交換
      價值，苟非意在將該活期儲蓄存款帳戶作為犯罪之不法目的或掩飾真實身分，
      實無蒐集他人存款帳戶存摺或提款卡之必要，而被告於交付存摺等物時，已年
      近三十歲，非無相當社會經驗，依被告之智識經驗，其對提供存摺等物與他人
      ，該人將持其存摺等物，利用帳戶向人詐取財物自有所認識，又苟向被告取得
      前揭帳戶資料之人未與被告明確約定帳戶使用之情形，則被告如擅予掛失，詐
      欺案件被害人轉匯入之款項即將無從提領，被告反可輕易辦理補發存摺、變更
      印鑑、密碼，將款項提領一空，要與前揭詐欺集團之犯罪行為態樣不符。綜上
      所述，被告顯可預見其行為將足以對取得其帳戶資料之人所實施之犯罪發生助
      力，被告具幫助犯罪之故意至為灼然。
（五）綜上所述，本案事證明確，被告犯行應堪認定，應依法論科。
三、論罪科刑之理由
（一）查年籍姓名不詳之成年人即向被告收取帳戶等資料者及其餘成年詐欺集團成員
      間所為，均係犯刑法第三百三十九條第一項之詐欺取財罪。該向被告收取帳戶
      資料者及其餘成年詐欺集團成員間，有犯意聯絡與行為分擔，為共同正犯。又
      被害人甲○○○雖分三次匯款，惟係遭詐欺取財行為後之接續匯款動作，故被
      告僅係幫助一次詐欺取財之行為，從而核被告所為，係犯刑法第三十條第一項
      前段、第三百三十九條第一項共同詐欺取財罪之幫助犯。
（二）被告係屬幫助犯，其提供帳戶等資料予詐欺集團成員，對被害人財產損害之造
      成，較諸具犯罪支配力之正犯有明顯之差異，爰依刑法第三十條第二項之規定
      ，減輕其刑。
（三）審酌被告素行尚佳，此有台灣高等法院被告全國前案紀錄表、台灣台中地方法
      院檢察署刑案資料查註紀錄表各一份在卷可按，惟其所為助長詐欺犯罪之猖獗
      ，犯罪後飾詞諉過全無悔意等一切情狀，認檢察官之求刑為適當，爰量處如主
      文所示之刑，並諭知如易科罰金之折算標準。
據上論斷，應依刑事訴訟法第二百九十九條第一項前段，刑法第三十條第一項前段、
第二項、第二十八條、第三百三十九條第一項、第四十一條第一項前段，罰金罰鍰提
高標準條例第一條前段、第二條，判決如主文。
中      華      民      國      九十四   年      一    月   二十五   日
                                    台灣台中地方法院刑事第二庭
                                          審判長法 官   蔡  名  曜
                                                法  官   蔡  美  華
                                                法  官   郭  書  豪
右正本證明與原本無異。
如不服本判決應於收受送達後十日內向本院提出上訴書狀，其未敘述上訴之理由者並
得於提起上訴後十日內向本院補提理由書（均須按他造當事人之人數附繕本）。
                                                書記官
中      華      民      國      九十四   年      一    月   二十五   日
附錄法條：
刑法第三百三十九條第一項
意圖為自己或第三人不法之所有，以詐術使人將本人或第三人之物交付者，處五年以
下有期徒刑、拘役或科或併科一千以下罰金。
